臺灣高等法院臺中分院刑事判決　　　　 96年度上易字第721號
上　訴　人
即　被　告　丙○○
號上列上訴人因詐欺案件，不服臺灣臺中地方法院95年度易字第
3823號中華民國96年2月9日第一審判決（起訴案號：臺灣臺中地
方法院檢察署95年度偵字第25233號），提起上訴，本院判決如
下：
    主  文
原判決關於丙○○部分撤銷。
丙○○無罪。
    理  由
一、公訴意旨略以：上訴人即被告丙○○（下稱被告），基於幫
    助詐欺取財之不確定故意，於95年7月24日前之某日，將其
    所有於93年12月10日在臺中商業銀行臺中港分行（下稱臺中
    商銀中港分行）開設之帳戶（帳號000000000000）存摺、提
    款卡（含密碼）、印鑑章交予不詳之成年人。嗣某詐騙集團
    成員意圖為自己不法之所有，於95年7月10日12時許，撥打
    電話予住在高雄縣茄萣鄉之李姿燕詐稱其中獎新台幣（下同
    ）100萬元，應立即匯款繳納費用以獲取獎金，李姿燕不疑
    ，依指示於同年月24日匯款72000元至丙○○上開臺中商銀
    帳戶內；又於同年月27日分2次匯款；於同年8月1日匯款1次
    ，共匯款30萬元至黃泓誌（經原審院依幫助詐欺罪，判處有
    期徒刑五月確定）郵局帳戶，旋遭提領一空。認被告涉犯刑
    法30條、第339條第1項之幫助詐欺罪嫌云云。公訴人認被告
    涉犯上開罪嫌，係以被告承認將上開存摺、提款卡、密碼出
    賣予不詳姓名之人，及告訴人李姿燕之指訴及台中銀行帳戶
    交易明細表及匯款單據為其依據。但被告否認有上開犯行，
    辯稱其存摺、提款卡密碼，係因與證人丁○○所經營之之建
    承開發有限公司發生困難，透過朋友介紹認識張智堯（即張
    諺樺），請張智堯幫忙向銀行貸款。張智堯要伊拿公司營利
    事業登記證、大小章、負責人即被告身分證、存摺、提款卡
    等資料。還要求開票繳公司稅金。到現在尚未將存摺、提款
    卡返還，並不是伊將存摺、提款卡、密碼賣給詐欺集團等語
    。
二、經查；
(一)、被告於警詢中即辯稱：伊因充當人頭，而將台中商銀帳戶存
    摺、提款卡、印章交給張智堯之男子使用，並未拿到錢，也
    無法聯絡到張智堯，也不知其年籍等語。於檢察官偵詢時供
    承：不記得交付日期，是在台中市一家咖啡廳將上開帳戶之
    存摺、提款卡、密碼交給張智堯，因張智堯說他有一間建城
    開發股份有限公司，他可以使公司起死回生，要伊充當人頭
    擔任公司負責人，且每個月要給予伊1、2萬元等語。於原審
    法院稱：伊係已倒閉但未辦理歇業之建成開發有限公司之負
    責人，張智堯聲稱可幫伊讓公司起死回生，且不用把公司過
    給他，也未要求伊給付任何費用，純係基於好意幫伊，伊與
    張智堯不熟，是透過鐘年華認識的。當時伊把臺中商銀帳戶
    存摺、提款卡、帳戶印鑑章及建成開發有限公司的大小章交
    給鐘年華，再由鐘年華轉交給張智堯使用等語。於本院審理
    中稱伊與與丁○○共同經營建承開發有限公司，伊是名義負
    責人，公司營運發生困難，透過朋友介紹認識張智堯，請張
    智堯幫忙向銀行貸款。張智堯要伊拿公司營利事業登記證、
    大小章、負責人即被告身分證、存摺、提款卡等資料。還要
    求開票繳公司稅金。到現在尚未將存摺、提款卡返還，並不
    是伊將存摺、提款卡、密碼賣給詐欺集團等語。被告上開供
    述，對於將存摺、提款卡、密碼交給張智堯，尚未返還之陳
    述，先後均一致。雖然對於其他情節，有不一致之情形。但
    或許因被告僅係建承公司名義之負責人，並非實際負責該公
    司業務，因此對於交付公司資料及其個人存摺、提款卡等資
    料之原因不了解，致有先後供述不一致之情形。且證人丁○
    ○於本院到庭具結後作證，其明確證稱被告將建承公司資料
    及被告存摺、提款卡等資料交給張智堯，請張智堯幫忙向銀
    行貸款及代繳稅金事。證人即丁○○之女友甲○○亦證稱：
    伊係丁○○之女友，由伊陪被告去找張智堯，將被告存摺、
    印章交給張智堯，伊還開支票給張智堯去調現金繳公司稅金
    等語。足認被告確有因建承公司事，將公司資料及被告存摺
    、印章、提款卡等物交給張智堯。
(二)、證人張智堯於原審法院具結證稱：伊於會計師事務所上班，
    曾受鐘年華委託辦理被告丙○○所屬公司之變更登記事宜，
    原與被告丙○○無直接接觸，後因無法辦理變更登記，也未
    能找到鐘年華，才去找被告丙○○。公司大、小章、公司營
    業執照、營利事業登記證係由鐘年華交付，被告丙○○係將
    臺中商銀帳戶存摺、印章、提款卡交伊。原本不需要提款卡
    ，但被告丙○○當時係將提款卡放在存摺之封套內一併交付
    ，並將載有印章提款及提款卡提款之2組密碼之紙張也交給
    伊，後來鐘年華在95年5、6月間晚上找伊，伊就將前開資料
    一併還給鐘年華云云（見原審卷第33頁）。張智堯亦承認被
    告有同時將被告之存摺、提款卡交給伊，但已將之交還給丁
    ○○。惟丁○○於本院證稱張智堯迄未將被告之存摺、提款
    卡返還給丁○○。證人張智堯、丁○○就被告之存摺、提款
    卡有交付給張智堯事，證述一致，此部分之事實，可以明確
    認定。對於被告之存摺、提款卡是否已由張智堯交給丁○○
    事，其二人之證述，則不一致。張智堯、丁○○二位證人關
    於被告存摺、提款卡是否由張智堯交給丁○○事，雖不一致
    ，但依其二人之證詞，可明確認定被告將其存摺交給張智堯
    後，迄未取回。亦可據此推論本案詐欺集團所利用詐欺之被
    告存摺、提款卡、密碼等資料，非被告提供。且建承公司是
    由被告擔任負責人，因經營困難，找張智堯幫忙向銀行貸款
    ，已如前述。被告於偵查中供稱：其將存摺、提款卡、密碼
    交給張智堯，因張智堯說他有一間建城開發股份有限公司，
    他可以使公司起死回生，要伊充當人頭擔任公司負責人，且
    每個月要給予伊1、2萬元等語，即與事實不符，不能做為被
    告不利之證據。
三、公訴人以被告承認將上開存摺、提款卡、密碼出賣予不詳姓
    名之人，及告訴人李姿燕之指訴及台中銀行帳戶交易明細表
    及匯款單據為其依據，認被告涉犯上開罪行。惟上開證據，
    只能證明詐欺集團人員利用被告之存摺、提款卡、密碼做為
    詐欺工具，無從證明是被告提供予詐欺集團。此外又無其他
    證據，足以證明被告有上開幫助詐欺犯行，被告之犯罪不能
    證明。原審未予詳細勾稽，認被告犯行，事證明確，對被告
    論處罪刑，認事未洽。被告上訴否認犯罪，指摘原審判決關
    於被告部分不當，其上訴為有理由，應由本院將原審判決關
    於被告部分撤銷，並依法為無罪之諭知。
據上論斷，應依刑事訴訟法第369條第1項前段、第364條、第301
條第1項，判決如主文。
本案經檢察官乙○○到庭執行職務。
中　　華　　民　　國　　96　　年　　5　　月　　23 　　日
            刑事第九庭    審判長法　官　陳　筱　珮
                                法　官  康  應  龍
                                法　官  趙  春  碧
上列正本證明與原本無異。
不得上訴。
                                書記官　胡  美  娟
中　　華　　民　　國　　96　　年　　5 　　月　　24　　日
